臺灣新北地方法院三重簡易庭民事判決
110年度重簡字第1618號
原      告  陳建志  


被      告  陳裕文  
訴訟代理人  吳恆輝律師
上列當事人間請求給付票款事件，本院於民國111年1月27日言詞
辯論終結，判決如下：
　　主　    文
一、被告應給付原告新臺幣（下同）1,396,600元，及如附表所
    示各利息起算日起至清償日止，按年息6％計算之利息。
二、訴訟費用由被告負擔。
三、本判決得假執行；但被告如以1,396,600元為原告供擔保，
    得免為假執行。
    事實及理由
一、原告主張：
　　原告持有訴外人楊東漢（下稱楊東漢）交付、被告簽發如附
    表所示，面額各為698,300元之支票2紙（下稱系爭支票），
    楊東漢持系爭支票向原告借款。詎料被告竟向銀行謊報票據
    遺失，致原告屆期為付款之提示，因掛失空白票據遭退票，
    幾經催討仍未受償，爰依票據之法律關係，提起本件訴訟等
    語，並聲明：如主文第1項所示。
二、被告則以：
　　被告與原告素不相識。系爭支票並非被告所簽立，原告應先
    舉證票據真正。原告於另案自承票據已轉讓他人，實際權利
    人並非原告。且原告與楊東漢為合夥經營「臺灣優吉仕實業
    有限公司」，且原告於他案自承楊東漢拿客票請原告調現，
    為了省下5％貨款，卻支付高達12％，顯不符一般商業與交易
    往來，原告顯非善意，原告應該就有交付相當對價提出證明
    。並聲明：原告之訴駁回；如受不利判決，被告願供擔保免
    為假執行。
三、本院之判斷：
（一）原告主張系爭支票係由楊東漢交付，系爭支票經被告於10
      9年7月21日向永豐銀行南門分行掛失等情，業據原告提出
      系爭支票、臺灣新北地方檢察署（下稱新北地檢）109年
      度偵字第44463號起訴書及109年度偵字第40438號、110年
      度偵字第22514號不起訴處分書等件在卷可參（支付命令
      卷第11、13頁、本院卷第71至101頁）。且被告不否認系
      爭支票並非由其交付給原告及曾辦理票據遺失手續之事實
      ，自堪信為真實。
（二）按在票據上簽名者，依票上所載文義負責；票據債務人不
      得以自己與發票人或執票人之前手間所存抗辯之事由，對
      抗執票人，但執票人取得票據出於惡意者，不在此限；無
      對價或以不相當之對價取得票據者，不得享有優於其前手
      之權利；發票人應照支票文義擔保支票之支付；執票人向
      支票債務人行使追索權時，得請求自為付款提示日起之利
      息，如無約定利率者，依年利6釐計算，票據法第5條第1
      項、第13條、第14條第2項、第126條、第133條分別定有
      明文。是票據行為係不要因行為，即不以給付之原因為要
      素而得成立之行為，凡簽名於票據之人，不問原因如何，
      均須依票上所載文義負責，除執票人取得票據係出於惡意
      或詐欺者外，發票人不得以自己與執票人前手所存抗辯之
      事由，對抗執票人；又執票人不負證明關於給付原因之責
      任，如票據債務人主張執票人取得票據係無對價或以不相
      當對價取得，應由該債務人負舉證責任。另按發票人欄之
      印章如為真正，即應推定該支票亦屬真正；申言之，得據
      以判斷該支票係為發票人作成。
（三）經查，系爭支票及其上被告之印章，係由被告配偶朱俐安
      （下稱朱俐安安）交付予楊東漢，並授權楊東漢使用，此
      有楊東漢在新北地檢109年度偵字第40439號偵查程序中，
      於110年1月13日訊問筆錄稱：「我已經使用朱俐安的支票
      三本以上，之前也都有經過朱俐安的授權跟同意。」、「
      陳裕文（即被告）是朱俐安的先生。不只朱俐安他自己跟
      他公司的票，連朱俐安的先生的票都交給我使用。」（10
      9年度偵字第40439號卷【下稱偵卷】第47頁）；110年4月
      14日訊問筆錄證稱：「（問：為何你會取得朱俐安及朱俐
      安的配偶、宇呈公司的支票？）因為我們有基本的信任，
      我是供應宇呈公司的輪胎跟機油，我約有一千萬的貨品放
      在宇呈公司內，他都是買多少貨才跟我請錢，因為我自己
      本身的支票不夠使用，所以我就跟朱俐安提出請求朱俐安
      及朱俐安的配偶、宇呈公司提供支票供我使用，不然我也
      無法向上游購買貨品給朱俐安。」、「（問：你是何時取
      得朱俐安及朱俐安的配偶及朱俐安公司的大小章？）印章
      存摺都是在他五股的公司，支票則不一定，有時候他會寄
      到高雄給我，有時是我們在外面對帳時當面拿的。」（偵
      卷第54頁反面），由上可知，系爭支票係由被告配偶朱俐
      安交付楊東漢使用。復依被告於109年9月1日警詢筆錄陳
      稱：「（問：你所有之永豐銀行票據（編號：0000000、0
      000000~0000000、0000000、0000000、0000000~0000000
      、0000000、0000000、0000000~0000000共39張票據）係
      何人？以何用途開立？交予何人以何用途提領？）是我本
      人因我太太朱俐安做生意使用，故將空白支票予她做使用
      。我不知道要給誰做提領，因整本支票是交給我太太做保
      管、處理的。」、「（問：承上，該票據上你所有之印章
      平時由何人保管？做何用途使用？）由我太太朱俐安保管
      ，她平時公司做生意、付貨款，開立我給她的空白支票使
      用。」（偵卷第6頁反面、第7頁）。綜上可知，被告向永
      豐銀行請領之支票本，係交由其配偶朱俐安使用，而朱俐
      安復將其名義之支票、宇呈公司之支票、被告名義之支票
      ，授權予楊東漢使用。楊東漢遂以上開朱俐安交付之支票
      ，供作給付貨款、借款、擔保借款等用途，此亦有新北地
      檢109年度偵字第40438號不起訴處分書存卷可參（本院卷
      第83至95頁）。而系爭支票既為朱俐安交付予楊東漢，且
      依楊東漢證述被告之印章係放在朱俐安位於五股公司，應
      足認系爭支票上印章為真正。從而，系爭支票既係經被告
      同意由朱俐安將印章蓋用在系爭支票上，則縱使系爭支票
      之發票日、金額欄非被告填寫，亦不妨礙被告為系爭支票
      發票人之認定，是被告自應依支票上所載文義負責。
（四）被告雖以原告於本院另案陳稱其非以相當之對價取得系爭
      支票云云。惟查，原告於本院110年度重簡字第760號提出
      之票據，係發票人為朱俐安、票號為FI0000000、FI00000
      00之票據，於本院110年度重簡字第676號提出之票據，係
      發票人為被告、票號為AN0000000，與本案原告提出之系
      爭支票，並非同一，自無從執此為被告有利之認定。且依
      原告提出之其先前已有兌現之票據（本院卷第133至141頁
      ），足徵原告主張楊東漢係持票向其借款一情為真，蓋楊
      東漢於109年7月前使用朱俐安交付之票據，在該票據到期
      日前，均會將款項匯入支票帳戶，以確保支票可以兌現，
      是楊東漢自無任意以非相當之對價開立票據予原告之動機
      ，而原告先前自楊東漢處收受之票據既有正常兌現，則自
      遽難認原告係非善意取得系爭支票。又兩造既不爭執系爭
      支票並非由被告交給原告，則原告與被告間顯非直接前後
      手，而被告於本案未能舉證證明原告係出於惡意或係無對
      價、以不相當對價取得，被告即不得以此抗辯拒付票款。
      從而，原告本於票據之法律關係，請求被告給付1,396,60
      0元，及如附表所示利息起算日起按年息6％計算之利息，
      未逾前揭法條之歸規定，自屬有據。
四、綜上所述，原告依票據之法律關係，請求被告給付如主文第
    1項所示之金額及利息，為有理由，應予准許。　
五、本判決係依民事訴訟法第427條訴訟適用簡易程序所為被告
    敗訴之判決，依同法第389條第1項第3款規定，應依職權宣
    告假執行，又被告陳明願供擔保，聲請宣告免為假執行，爰
    依同法第392 條第2 項酌定相當之擔保金額准予宣告免為假
    執行。
六、本件事證已臻明確，兩造其餘攻擊防禦方法及舉證，核與判
    決結果不生影響，爰不逐一論述。
七、訴訟費用負擔之依據：民事訴訟法第78條。
中    華    民    國   111    年    2     月    24    日
                  三重簡易庭  法  官  王凱俐
以上正本係照原本作成。
如不服本判決，應於送達後20日內，向本院提出上訴狀並表明上
訴理由，如於本判決宣示後送達前提起上訴者，應於判決送達後
20日內補提上訴理由書（須附繕本）。
如委任律師提起上訴者，應一併繳納上訴審裁判費。
中    華    民    國   111    年    2     月    24    日
                              書記官  林穎慧

附表：
編號 支票號碼 發票日 付款人 票面金額 提示日即 利息起算日 1 AN0000000 109年8月8日 永豐銀行南門分行 698,300元 110年7月19日 2 AN0000000 109年8月22日 同上 698,300元 110年7月19日